【裁判字號】    98,上,53
【裁判日期】    980513
【裁判案由】    損害賠償
【裁判全文】
臺灣高等法院高雄分院民事判決
上  訴  人  甲○○
被上訴人    乙○○（原名陳奐樂）
上列當事人間請求損害賠償事件，上訴人對於民國97年11月20日
臺灣澎湖地方法院97年度附民字第6 號第一審判決提起上訴，本
院於民國98年5 月6 日言詞辯論終結，判決如下：
    主  文
上訴駁回。
第二審訴訟費用由上訴人負擔。
    事實及理由
一、本件上訴人主張：被上訴人及訴外人陳國展、陳光營等人於
    民國95年10月6 日晚間7 時50分許，在澎湖縣馬公市○○路
    11-1號「日展租車行」前，共同毆打上訴人，致上訴人受有
    右下唇裂傷、左大腿血腫、左頸血腫等傷害。爰本於侵權行
    為之法律關係，提起本件訴訟，請求被上訴人賠償精神慰撫
    金新臺幣（下同）30萬元及其法定遲延利息，暨在蘋果日報
    全國版、澎湖日報、澎湖時報等3 平面媒體頭版，各刊登如
    附件所示之道歉啟事等語。聲明求為判決：(一)被上訴人應與
    訴外人陳國展、陳光營連帶給付上訴人30萬元，及自起訴狀
    繕本送達被上訴人翌日起至清償日止，按週年利率5%計算之
    利息。（就訴外人陳國展、陳光營部分，業經原審以96年度
    附民字第14號判決應與陳萩庭連帶給付上訴人1 萬元及其法
    定遲延利息，上訴人不服，提起上訴，經本院刑事庭以97年
    度附民上字第5 號判決駁回其上訴而告確定）。(二)被上訴人
    應在蘋果日報全國版、澎湖日報、澎湖時報3 平面媒體頭版
    ，各刊登「5 ×7 公分」大小如附件所示之道歉啟事1 則各
    1 日。(三)上訴人願供擔保，請准宣告假執行。
二、被上訴人則以：被上訴人並未毆打上訴人，亦無任何侵害上
    訴人之行為，毋庸賠償等語置辯。並答辯聲明求為判決：上
    訴人之訴及其假執行之聲請均駁回。
三、原審判決被上訴人應給付上訴人1 萬元，及自97年5 月15日
    起至清償日止按週年利率5%計算之利息，並駁回上訴人其餘
    之請求，上訴人就敗訴部分不服，提起上訴，上訴聲明求為
    判決：(一)原判決不利於上訴人部分廢棄。(二)被上訴人應再給
    付上訴人29萬元，及自起訴狀繕本送達翌日起至清償日止，
    按年息5%計算之利息。(三)被上訴人應在蘋果日報全國版、澎
    湖日報、澎湖時報3 平面媒體頭版，各刊登「5 ×7 公分」
    大小如附件所示之道歉啟事1 則各1 日。(四)上訴人願供擔保
    請求准予宣告假執行。被上訴人則答辯聲明求為判決：駁回
    上訴。（被上訴人就其敗訴部分，未據其聲明不服而告確定
    ）。
四、兩造不爭執事項為：被上訴人所涉刑事傷害罪部分，業經原
    審以97年度訴字第15號刑事判決處拘役10日，減為拘役5 日
    確定。
五、兩造爭執事項如下：(一)被上訴人是否有傷害上訴人之行為？
    (二)上訴人可否請求被上訴人賠償精神慰撫金及登報道歉？如
    可請求，其得請求之精神慰撫金金額為何？茲就此爭執點分
    述如下：
（一）被上訴人是否有傷害上訴人之行為？
      按「為訴訟標的之法律關係，於確定之終局判決中已經裁
      判者，就該法律關係即有既判力，當事人雖僅於新訴訟用
      作攻擊防禦方法，法院亦不得為反於確定判決意旨之裁判
      。」，有最高法院30年度上字第8 號判例可資參照。查，
      原審認被上訴人有毆打上訴人，且上訴人因此受有右下唇
      裂傷、左大腿血腫、左頸血腫等傷害，並因上開傷害而精
      神上受有痛苦，故判決被上訴人應賠償上訴人精神慰撫金
      1 萬元及其法定遲延利息，就原審此部分之判決，因被上
      訴人未聲明不服而告確定，有判決書在卷可參。準此，本
      件原審判決已確定部分，就兩造間之重要爭點即被上訴人
      是否有傷害上訴人之行為，已判斷被上訴人確有毆打上訴
      人之不法侵害行為，是就同一案件，本院就上開已確定判
      決意旨及所認定之重要爭點法律關係（即被上訴人有毆打
      上訴人成傷之事實），不得任作相反之判斷或主張。故被
      上訴人否認有傷害上訴人之行為云云，自不足採信。
（二）上訴人可否請求被上訴人賠償精神慰撫金及登報道歉？如
      可請求，其得請求之精神慰撫金金額為何？
    1.按因故意或過失，不法侵害他人之權利者，負損害賠償責
      任；不法侵害他人之身體、健康、名譽、自由、信用、隱
      私、貞操，或不法侵害其他人格法益而情節重大者，被害
      人雖非財產上之損害，亦得請求賠償相當之金額，民法第
      184 條第1 項前段、第195 條第1 項前段分別定有明文。
      本件被上訴人毆打上訴人，致上訴人受有右下唇裂傷、左
      大腿血腫、左頸血腫等傷害，其傷勢雖非嚴重，但精神上
      仍受有痛苦，上訴人自得請求非財產上之損害賠償。查，
      上訴人係研究所畢業、擔任警察、每月收入6 萬多元、名
      下有土地3 筆、房屋2 筆；被上訴人係高職畢業、從事導
      遊工作、在澎湖帶團、每月收入3 到4 萬元、名下無不動
      產等情，有稅務電子閘門財產所得調件明細表在卷可參（
      見原審卷第21至32頁），並為兩造所不爭執，是原審認上
      訴人請求精神慰撫金以1 萬元較為適當，尚無不合。
    2.查，被上訴人於上開時、地毆打上訴人成傷，此行為所侵
      害者係上訴人之身體而非名譽，且不致貶損上訴人之人格
      ，此外，上訴人未能舉證證明其名譽權受有何不法之侵害
      及貶損，故上訴人主張因被上訴人之傷害行為，致上訴人
      名譽權受侵害，請求被上訴人在蘋果日報全國版、澎湖日
      報、澎湖時報3 平面媒體頭版，各刊登「5 ×7 公分」大
      小如附件所示之道歉啟事1 則各1 日，尚難准許。
六、綜上所述，上訴人本於侵權行為之法律關係，請求被上訴人
    給付精神慰撫金1 萬元，及自起訴狀繕本送達翌日即97年5
    月15日起至清償日止，按年息5%計算之利息，為有理由，應
    予准許。逾此部分之請求，為無理由，其假執行之聲請亦失
    所附麗，應併予駁回。原審就上開不予准許部分，為上訴人
    敗訴之判決，並駁回其假執行之聲請，於法並無不合。上訴
    意旨指摘原審此部分之判決不當，求予廢棄改判，為無理由
    ，應予駁回。
七、據上論結，本件上訴為無理由，依民事訴訟法第449 條第1
    項、第78條，判決如主文。
中    華    民    國    98    年    5     月    13    日
                            民事第三庭
                                審判長法官  張國彬
                                法      官  吳登輝
                                法      官  鄭月霞
以上正本證明與原本無異。
如對本判決上訴，須於判決送達後20日內向本院提出上訴狀，其
未表明上訴理由者，應於上訴後20日內向本院提出上訴理由書（
均須按他造當事人之人數附繕本）。上訴時應提出委任律師或具
有律師資格之人之委任狀，並依附註條文規定辦理。
中    華    民    國    98    年    5     月    13    日
                                書  記  官  吳新貞
附註：
民事訴訟法第466 條之1 ：
對於第二審判決上訴，上訴人應委任律師為訴訟代理人，但上訴
人或其法定代理人具有律師資格者，不在此限。
上訴人之配偶、三親等內之血親、二親等內之姻親，或上訴人為
法人、中央或地方機關時，其所屬專任人員具有律師資格並經法
院認適當者，亦得為第三審訴訟代理人。
第1 項但書及第2 項情形，應於提起上訴或委任時釋明之。
附件
                      道歉啟事
聲明道歉啟事人乙○○，於民國95年10月6 日晚間19時45分許，
在馬公市○○路11-1號前，基於共同妨害自由之犯意，且在多數
人得共見共聞之狀態下，以強制力公然傷害甲○○先生，阻擋甲
○○探視其子不成，業已侵害甲○○先生人格及致生名譽損害，
造成甲○○先生精神上之痛苦，深感歉意，特此聲明。
                   道歉人：乙○○


司法院資訊處製作；財團法人民間司法改革基金會備份。
